臺灣臺北地方法院刑事判決
110年度審易字第735號
公  訴  人  臺灣臺北地方檢察署檢察官
被      告  柯博翔


上列被告因妨害自由案件，經檢察官提起公訴（109年度偵字第1
1157號），本院判決如下：
    主  文
柯博翔犯強制罪，處拘役伍拾日，如易科罰金，以新臺幣壹仟元
折算壹日。
    事  實
一、柯博翔駕駛車牌號碼000-0000號自用小客車（下稱甲車），
    於民國109年3月4日中午12時29分許，沿臺北市○○區○○路0段
    ○○○○○○○○○○○○○○○○○道○○○○○○○○○○○號碼000-0000號自用小客
    車（下稱乙車）前方，因不滿楊之宏在後按鳴喇叭，竟基於
    強制之犯意，於甲車與乙車先後右轉行駛於復興南路2段時
    ，駕駛甲車加速橫切插入乙車前方，數度急停並極緩速前駛
    ，迫使楊之宏隨之停車無法正常行駛，嗣於楊之宏變換車道
    欲擺脫甲車之阻擋時，柯博翔猶接續駕駛甲車切入乙車前方
    ，數度急停並極緩速前駛，迫使楊之宏隨之停車無法正常行
    駛，藉以阻擋楊之宏行車動線，以此脅迫方式妨害楊之宏駕
    車正常行駛於道路之權利。
二、案經楊之宏訴由臺北市政府警察局大安分局報請臺灣臺北地
    方檢察署檢察官偵查後起訴。
    理  由
壹、程序部分：
一、按法院認為應科拘役、罰金或應諭知免刑或無罪之案件，被
    告經合法傳喚無正當理由不到庭者，得不待其陳述逕行判決
    ，刑事訴訟法第306條定有明文。被告柯博翔經合法傳喚，
    於本院110年12月15日審理程序無正當理由不到庭，亦未在
    監在押，有本院送達證書、刑事報到單、被告個人戶籍資料
    （完整姓名）查詢結果及臺灣高等法院被告前案紀錄表在卷
    可查，而本院斟酌本案情節，認本案係應科拘役之案件，揆
    諸前揭規定，爰不待被告到庭陳述，逕行一造辯論判決，先
    予敘明。
二、本案據以認定事實之供述證據，公訴人及被告於本院言詞辯
    論終結前均未爭執其證據能力，經審酌該等證據之取得並無
    違法，且與本案待證事實具有關聯性，依刑事訴訟法第159
    條之5之規定，自有證據能力；至所引非供述證據部分，與
    本案事實具自然關聯性，且非公務員違背法定程序所取得，
    依同法第158條之4規定反面解釋，亦具證據能力。　　
貳、實體部分：
一、認定事實所憑之證據及理由： 
    訊據被告於偵查中固坦承有於前揭時、地駕駛甲車，惟矢口
    否認有何強制犯行，並辯稱：車道是大家都可以開的，我不
    是故意要搶在乙車前方，如果我有妨害自由，為何告訴人楊
    之宏要一直黏著我的屁股走云云。經查：
　㈠被告有於前揭時、地，駕駛甲車沿臺北市大安區辛亥路3段由
    東往西行駛中未顯示方向燈即變換車道切至乙車前方，遭告
    訴人在後按鳴喇叭，其後甲乙兩車右轉行駛於復興南路2段
    之事實，業據被告於警詢時坦認無誤（見臺灣臺北地方檢察
    署109年度偵字第11157號卷【下稱偵字卷】第8頁），核與
    證人即告訴人於偵訊時之證述情節相符（見偵字卷第68頁）
    ，且有被告及告訴人之公路監理電子閘門駕駛人資料、甲乙
    兩車車輛詳細資料、乙車行車紀錄器檔案光碟、檔案截圖暨
    臺灣臺北地方檢察署檢察事務官109年9月11日勘驗報告、案
    發現場路口監視器檔案光碟、檔案截圖暨臺灣臺北地方檢察
    署檢察事務官110年4月6日勘驗報告在卷可稽（見偵字卷第1
    9至20、29至35、73至81、117至124頁），上開乙車行車紀
    錄器錄影檔案亦據本院審理時勘驗屬實，並製成勘驗筆錄存
    卷足認（見本院110年度審易字第735號卷【下稱審易字卷】
    第120頁），首堪認定。
　㈡據告訴人於偵查中證稱：我跟被告當時都是從辛亥路要往復
    興南路方向，我在最右側道，對方在我左前方，到了復興南
    路口，直行是紅燈，因為我要右轉，而對方可能也要右轉，
    他沒打方向燈就往右切，我就按了喇叭，之後他就開到我前
    方，我就急煞，他就再轉回中間車道，我則在最外側車道停
    等紅燈，後來右轉燈亮了，兩車就轉到復興南路上，我在中
    間車道，被告就從內側車道切到我的車道來，我想說那我就
    切到內側車道去，走內側車道，結果被告又切到內側車道來
    ，且停下來，此舉已妨害到我的自由等語（見偵字卷第68頁
    ），復據本院前引勘驗筆錄及卷附路口監視器、乙車行車紀
    錄器檔案截圖所示，告訴人原駕車直行於市區道路，被告所
    駕甲車自內側左轉車道突右切插入告訴人乙車之中央直行車
    道前方，停止於該車道路中央約8秒，始前駛至機車等待區
    後方停等紅燈，告訴人遂右切至右側右轉車道與被告車併排
    停等紅燈，其等行向轉為綠燈後，告訴人駕車右轉後直行，
    「被告自告訴人左後方從內側車道超車右切至告訴人車道前
    方，此時被告車前方並無任何車輛、障礙物，被告突二度煞
    停各約1秒復前駛，再於告訴人正前方煞停約3秒後極緩速前
    駛，被告車前方並無任何車輛、障礙物，告訴人遂左切改行
    駛內側車道，被告猶左切往左前方行駛而阻擋於告訴人車前
    方，並接續二度煞停1秒復前駛後極緩速前駛（阻擋於告訴
    人車前方），適車道號誌轉為紅燈，被告與告訴人停等紅燈
    ，殆號誌轉回閃黃燈後，被告猶二度煞停各約2秒復極緩速
    前駛（阻擋於告訴人車前方），號誌轉回綠燈後，被告猶緩
    速前駛3秒（阻擋於告訴人車前方）後始加速駛離」（見偵
    字卷第75至81、119至124頁、審易字卷第120頁），足信被
    告係因其變換車道未顯示方向燈遭告訴人在後按鳴喇叭而心
    生不滿，主觀上基於妨害告訴人自由行使道路上之強制犯意
    ，駕駛甲車加速超車至告訴人所駕乙車前方後，故意數度停
    車及以極緩速前駛，迫使告訴人停車無法正常行駛，且於告
    訴人變換車道欲擺脫甲車之阻擋時，被告猶再次駕駛甲車切
    至乙車前方，故意數度急停並極緩速前駛，迫使告訴人停車
    或無法正常行駛，以此脅迫方式妨害告訴人駕車正常行駛於
    道路之權利甚明。被告所辯前詞，顯與前揭客觀事證不符，
    純屬事後卸責之詞，全無足採。
　㈢綜上，本案事證明確，被告犯行堪以認定，應予依法論科。
二、論罪科刑：
  ㈠法律適用：　　
    核被告所為，係犯刑法第304條第1項之以脅迫妨害人行使權
    利之強制罪。起訴書認被告行為屬以強暴妨害人行使權利者
    ，尚有誤會，然本案事實同一，且論罪法條相同，自無庸變
    更起訴法條，併此敘明。
　㈡罪數關係：
　　被告基於一妨害告訴人駕車正常行駛於道路之權利之決意，
    先後為上開脅迫行為，係在密切、接近之時間實施，侵害之
    目的、對象及法益同一，各行為之獨立性極為薄弱，難以強
    行分開，應視為數個舉動之接續施行，合為包括一行為予以
    評價，而論以接續犯。 
  ㈢量刑審酌：
    爰以行為人責任為基礎，審酌被告不思克制情緒，率爾以上
    開脅迫手段在市區道路妨害告訴人駕車正常行駛之權利，侵
    害他人自由法益，更造成道路安全之潛在危害，法治觀念淡
    薄，所為實難寬貸，犯後不但未賠償告訴人所受損害，於事
    證明確之下猶揚稱本案乃告訴人刻意跟車云云，難認態度良
    好，兼衡被告警詢時自述高職肄業之智識程度、家庭經濟小
    康、現擔任○○○○○等生活狀況，暨其前有傷害等罪之素行、
    本案犯罪目的、動機及手段等一切情狀，量處如主文所示之
    刑，並諭知易科罰金之折算標準，以資儆懲。　　
據上論斷，應依刑事訴訟法第299條第1項前段（依法院辦理刑事
訴訟案件應行注意事項第159點，判決書據上論結部分，得僅引
用應適用之程序法條），判決如主文。
本案經檢察官李巧菱提起公訴，檢察官張友寧到庭執行職務。
中　　華　　民　　國　　111 　年　　1 　　月　　17　　日
                  刑事第二十庭  法  官  賴鵬年
以上正本證明與原本無異。 
如不服本判決應於收受送達後20日內向本院提出上訴書狀，並應
敘述具體理由；其未敘述上訴理由者，應於上訴期間屆滿後20日
內向本院補提理由書（均須按他造當事人之人數附繕本）「切勿
逕送上級法院」。告訴人或被害人如對於本判決不服者，應具備
理由請求檢察官上訴，其上訴期間之計算係以檢察官收受判決正
本之日期為準。 因疫情而遲誤不變期間，得向法院聲請回復原
狀。
                                書記官　萬可欣
中　　華　　民　　國　　111 　年　　1 　　月　　17　　日
附錄本案論罪科刑法條： 
中華民國刑法第304條
以強暴、脅迫使人行無義務之事或妨害人行使權利者，處3年以
下有期徒刑、拘役或9千元以下罰金。
前項之未遂犯罰之。